臺灣桃園地方法院民事裁定　　　　　　　 97年度聲字第905號
聲　請　人　甲○○
　　　　　　乙○○
相　對　人　信東加油站股份有限公司
法定代理人　丙○○
上列當事人間選任相對人臨時管理人事件，本院裁定如下：
    主  文
聲請駁回。
聲請程序費用新台幣壹仟元由聲請人負擔。
    理  由
一、聲請意旨略以：聲請人為相對人公司（下稱相對人）股東及
    董事，為因應國際原油價格上漲、公司虧損等重大問題，多
    次以口頭或書面請求相對人董事長丙○○召開董事會，惟丙
    ○○自民國96年4 月間召開董事會迄今，無正當理由拒不召
    開董事會行使職權，使相對人營運有重大危機，致聲請人有
    受損害之虞，聲請人既為利害關係人，為確保相對人股東及
    利害關係人權益，爰依公司法第208 條之1 規定，聲請選任
    臨時管理人，並提出公司變更登記表影本、董事會議事錄影
    本、97年1 月至6 月損益表等為證。
二、按董事會不為或不能行使職權，致公司有受損害之虞時，法
    院因利害關係人或檢察官之聲請，得選任一人以上之臨時管
    理人，代行董事長及董事會之職權。但不得為不利於公司之
    行為，公司法第208 條之1 第1 項固定有明文。惟依該條規
    定選任臨時管理人，須在公司董事因自然（死亡）或法律（
    辭職或當然解任）等因素致無法召開董事會，或公司董事全
    體或大部分遭假處分不能行使職權而剩餘董事消極不行使職
    權，致公司業務停頓，影響股東權益及經濟秩序等情形下，
    始得為之，此觀諸該條規定之立法意旨自明。
三、聲請人雖主張為因應國際原油價格上漲、公司虧損等重大問
    題，曾多次以口頭或書面請求相對人董事長丙○○召開董事
    會，惟均遭其置之不理，丙○○顯然違反其依法應負之忠誠
    及善良管理人注意義務，應依公司法第208 條第1 項選任臨
    時管理人云云。惟查，聲請人就相對人董事長丙○○有何不
    為或不能召開董事會行使職權之情事，並未提出證據釋明。
    再者，揆諸公司法第208 條之1 第1 項所定選任臨時管理人
    之要件，應僅限於董事會「不為」或「不能」行使職權，致
    公司有受損害之虞時，始有選任臨時管理人代行董事長及董
    事會職權之必要，至若公司董事長執行其職務，違背董事忠
    實義務而不符合全體股東利益之情形，應屬董事長是否適任
    及對公司、股東應否負責，或公司股東得否依公司法第200
    條規定依法提起解任董事之訴之問題，要與前開公司法第20
    8 條之1 第1 項規範之旨趣，係屬兩事，是相對人董事長丙
    ○○，縱有違背忠實義務，而不符全體股東利益之情形，仍
    難認與公司法第208 條之1 第1 項所規範之「不為或不能行
    使職權，致公司有受損害之虞」之情形相符。
四、綜上所述，聲請人並未釋明相對人公司董事會有何「不為」
    或「不能」行使職權，致公司有受損害之虞，是本件聲請人
    之聲請，核與公司法第208 條之1 第1 項規定不符，為無理
    由，應予駁回。
五、爰依非訟事件法第21條第2 項、民事訴訟法第95條、第85條
    第1項，裁定如主文。
中　　華　　民　　國　　96　　年　　10　　月　　31　　日
                  民事第二庭    法　官　張金柱
如對本裁定抗告須於裁定送達後10日內向本院提出抗告狀，並繳
納抗告費新臺幣1,000元。
以上正本證明與原本無異。
中　　華　　民　　國　　97　　年　　11　　月　　3 　　日
                              書記官  黃珮娟
